【裁判字號】    98,刑智上易,144
【裁判日期】    990121
【裁判案由】    違反商標法
【裁判全文】
智慧財產法院刑事判決
                                 98年度刑智上易字第144號
上  訴  人  臺灣板橋地方法院檢察署檢察官
被      告  甲○○
上列上訴人因被告違反商標法案件，不服臺灣板橋地方法院中華
民國98年11月13日98年度易字第2892號第一審判決（起訴案號：
臺灣板橋地方法院檢察署98年度撤緩偵字第00260 號），提起上
訴，本院不經言詞辯論，判決如下：
    主  文
上訴駁回。
    理  由
一、本案經本院審理結果，認原審判決本件公訴不受理，經核並
    無違誤，應予維持，並引用第一審判決書記載之證據及理由
    （如附件）。
二、上訴意旨略以：被告於緩起訴期間內更犯罪，經檢察官於民
    國98年8 月13日以98年度撤緩字第236 號處分書撤銷原緩起
    訴處分，並於同日公告，有公告可稽。則該撤銷緩起訴之處
    分，既已於緩起訴期間屆滿前經公告而對外表示，自已生撤
    銷原緩起訴處分之效力。從而本件聲請簡易判決處刑，自屬
    適法，原法院未查及此，遽為不受理之判決，容有疏漏云云
    。
三、按刑事訴訟法為配合由職權主義調整為改良式當事人進行主
    義，乃採行起訴猶豫制度，於同法增訂第253 條之1 ，許由
    檢察官對於被告所犯為死刑、無期徒刑或最輕本刑3 年以上
    有期徒刑以外之罪之案件，得參酌刑法第57條所列事項及公
    共利益之維護，認為適當者，予以緩起訴處分，期間為1 年
    以上3 年以下，以觀察犯罪行為人有無施以刑法所定刑事處
    罰之必要，為介於起訴及微罪職權不起訴間之緩衝制度設計
    。其具體效力依同法第260 條規定，於緩起訴處分期滿未經
    撤銷者，非有同條第1 款或第2 款情形之一，不得對於同一
    案件再行起訴，即學理上所稱之實質確定力。是以在緩起訴
    期間內，尚無實質確定力可言。且依第260 條第1 款規定，
    於不起訴處分確定或緩起訴處分期滿未經撤銷者，仍得以發
    現新事實或新證據為由，對於同一案件再行起訴，最高法院
    94年臺非字第215 號著有判例。
四、次按刑事訴訟法第255 條第1 項、第2 項規定撤銷緩起訴處
    分，應製作處分書，敘述理由，處分書正本應送達於被告，
    其規範目的，除使被告知悉此一攸關權益之處分理由外，亦
    寓有落實同法第256 條之1 賦予被告得就撤銷緩起訴處分聲
    請再議之旨，以保障被告之救濟機會，並使上級檢察署檢察
    官得以審查處分之當否。是以聲請再議之期間，自收受處分
    書正本之翌日起算，若未為合法之送達，自無從起算再議之
    期間，撤銷緩起訴處分即尚未生效。實務上以檢察官之偵查
    處分無如判決宣示之規定，為恐不肖之徒在處分書送達前招
    搖撞騙，故均將處分結果先行公告，以昭公信。是類公告固
    有將檢察官之決定公示於外之形式，然非屬法定送達方法，
    亦不能資為聲請再議期間起算之依據，其法律效果無從與送
    達同視。檢察官尚不得於緩起訴期間內，在撤銷原緩起訴處
    分未確定前，即對同一案件再行起訴，而使撤銷緩起訴處分
    程序及被告得聲請再議之規定形同具文。
五、經查：
  (一)被告前因違反商標法罪嫌，經臺灣板橋地方法院檢察署檢察
    官於97年8 月15日以97年度偵字第18798 號為緩起訴之處分
    ，其緩起訴期間自是日起算，至98年8 月14日期滿。
  (二)臺灣板橋地方法院檢察署檢察官於98年8 月13日，認被告於
    緩起訴期間內又犯違反商標法之案件，即以98年度撤緩字第
    236 號處分書撤銷上開緩起訴處分，並以98年度撤緩偵字第
    260 號聲請簡易判決處刑。而前揭撤銷緩起訴之處分書於同
    日公告，並於同年月19日寄存於被告住所所在之臺北縣政府
    警察局新店分局安康派出所，以為送達，此有送達證書（見
    98年度撤緩字第236 號偵查卷第6 頁）、臺灣板橋地方法院
    檢察署（見本院卷第12頁）附卷可稽。是以前揭撤銷緩起訴
    之處分自寄存之日起，經10日（即同年月30日）發生效力（
    刑事訴訟法第62條準用民事訴訟法第138 條第2 項規定參照
    ）。
  (三)綜上，上開緩起訴處分之緩起訴期間已於98年8 月14日期滿
    ，而前揭撤銷緩起訴之處分至同年月30日始生效，故檢察官
    並未於緩起訴期間內踐行法定之撤銷緩起訴處分程序，而逕
    行聲請以簡易判決處刑，其聲請即起訴程序自屬違背規定。
    至檢察官上訴意旨認前揭撤銷緩起訴處分，既經公告，即已
    生撤銷原緩起訴處分之效力云云，容有誤會。從而，原審依
    刑事訴訟法第303 條第4 款、第307 條規定，不經言詞辯論
    ，逕為不受理之判決，核無不當。故本件上訴為無理由，應
    予駁回，並不經言詞辯論而為判決。
據上論斷，應依刑事訴訟法第368 條、第372 條、第373 條，判
決如主文。
中    華    民    國    99    年     1    月   21     日
                    智慧財產法院第二庭
                          審判長法  官  陳國成
                                法  官  曾啟謀
                                法  官  蔡惠如
以上正本係照原本作成。
不得上訴
中    華    民    國    99    年     1    月   21     日
                                書記官  林佳蘋
附件：
臺灣板橋地方法院刑事判決              98年度易字第2892號
公  訴  人  臺灣板橋地方法院檢察署檢察官
被      告  甲○○  男  54歲（民國○○年○○月○日生）
                    身分證統一編號：Ｚ000000000號
                    住臺北縣新店市○○街35巷9弄18號
上列被告因違反商標法案件，經檢察官聲請簡易判決處刑（臺灣
板橋地方法院檢察署98年度撤緩偵字第260 號），經本院受理後
（原案號：98年度簡字第8772號）認不得以簡易判決處刑，改依
通常程序審理，本院判決如下：
    主  文
本件公訴不受理。
    理  由
一、公訴意旨略以：被告甲○○明知「金門高粱酒」、「金門酒
    廠」等商標為金門酒廠實業股份有限公司（下稱金門酒廠）
    向經濟部智慧財產局申請註冊獲准取得商標專用權，現仍在
    專用期間或延展期間內，非經金門酒廠之授權或同意，不得
    於同一或類似之商品，使用相同或近似之註冊商標，或明知
    為上開商品而販賣或意圖販賣而陳列。竟意圖營利，於民國
    97年3 、4 月間，自某真實姓名年籍不詳綽號「阿吉」之人
    處以每瓶新臺幣（下同）440 元購入仿冒之金門縣建縣90週
    年家戶配售專用酒特選58度金門高粱酒3 瓶後，旋即於同年
    3 、4 月間，在板橋縣中和市○○路301 巷29號，以每瓶
    450 元售予不知情之欣財行負責人乙○○上述仿冒之金門縣
    建縣90週年家戶配售專用酒特選58度金門高粱酒3 瓶。嗣於
    97年4 月15日12時許，為警在上址抽檢1 瓶送請金門酒廠檢
    驗而查獲，並扣得仿冒金門縣建縣90週年家戶配售專用酒特
    選58度金門高粱酒3 瓶。因認被告甲○○涉犯商標法第82條
    之販賣仿冒商標商品罪嫌。
二、按緩起訴處分確定，被告於緩起訴期間內，違背第253 條之
    2 第1 項各款之應遵守或履行事項者，檢察官得依職權撤銷
    原處分，繼續偵查或起訴，為刑事訴訟法第253 條之3 第1
    項第3 款所明定，惟撤銷原緩起訴處分，須於緩起訴處分期
    間屆滿前為之，並經對外表示而生效始可（法務部94年3 月
    2 日法檢字第0940800722號函同此見解），倘至緩起訴期滿
    之時為止，撤銷緩起訴之處分仍未曾對外公告或合法送達當
    事人，而未能生效，自屬「緩起訴處分期滿未經撤銷」，依
    刑事訴訟法第260 條規定，非有該條各款所列情刑之一，檢
    察官不得對於同一案件再行起訴，亦即原緩起訴處分已發生
    實質之確定力，嗣後無從再以撤銷緩起訴之處分使其消滅。
    如未發現新事實、新證據，亦無刑事訴訟法第420 條第1項
    第1 款、第2 款、第4 款或第5 款所定得為再審原因，檢察
    官仍就同一案件再行起訴，則依刑事訴訟法第303 條第4款
    、第307 條規定，法院應諭知不受理之判決，並得不經言詞
    辯論為之。
三、查本件被告甲○○所涉上開罪嫌，前經臺灣板橋地方法院檢
    察署檢察官於民國97年8 月15日以97年度偵字第18798 號緩
    起訴處分書為緩起訴處分，其緩起訴期間自97年8 月15日起
    算，至98年8 月14日期滿（緩起訴期間一年），此有前揭緩
    起訴處分書及臺灣板橋地方法院檢察署檢察官執行緩起訴處
    分命令通知書各1 件在卷足憑（見該署97年度偵字第18798
    號偵查卷第47頁、51頁）。該署檢察官固復以被告於緩起訴
    期間內又犯違反商標法之案件，而於98年8 月13日以98年度
    撤緩字第236 號處分書撤銷上開緩起訴處分，並以98年度撤
    緩偵字第260 號聲請本件簡易判決處刑。然查上開緩起訴處
    分，緩起訴期間既為一年，則自97年8 月15日起算，已於98
    年8 月14日期滿，而上開撤銷緩起訴之處分書於98年8 月19
    日始寄存送達於被告之住所之臺北縣政府警察局新店分局安
    康派出所，此有臺灣板橋地方法院檢察署98年度撤緩字第23
    6 號送達證書附於該卷第6 頁可參。依上開之說明，該撤銷
    緩起訴處分自不生撤銷緩起訴之效力，檢察官聲請簡易判決
    處刑，此項聲請依法與起訴有同一之效力，其聲請即起訴之
    程序自屬違背規定，爰依刑事訴訟法第303 條第4 款、第30
    7 條之規定，不經言詞辯論，逕為不受理之判決。
據上論斷，應依刑事訴訟法第451 條之1 第4 項第3 款、第452
條、第303 條第4 款、第307 條，判決如主文。
中    華    民    國    98    年    11    月    12    日
                  刑事第二十二庭  審判長法  官  潘長生
                                        法  官  曹惠玲
                                        法  官  傅明華
上列正本證明與原本無異。
如不服本判決，應於判決送達後10日內敘明上訴理由，向本院提
出上訴狀 (應附繕本) ，上訴於臺灣高等法院。其未敘述上訴理
由者，應於上訴期間屆滿後20日內向本院補提理由書「切勿逕送
上級法院」。
                                        書記官  高建華
中    華    民    國    98    年    11    月    13    日


司法院資訊處製作；財團法人民間司法改革基金會備份。
